臺灣高等法院刑事判決
109年度上易字第1770號
上  訴  人  
即  被  告  林紘德





上列上訴人即被告因犯竊盜案件，不服臺灣臺北地方法院108年
度易字第831號，中華民國109年7月2日第一審判決（起訴案號：
臺灣臺北地方檢察署108年度偵字第4180號），提起上訴，本院
判決如下：
    主    文
上訴駁回。
    犯罪事實
一、林紘德、簡弘昌（所涉加重竊盜罪嫌，業經原審論處罪刑確
    定）共同意圖為自己不法之所有，並基於加重竊盜之犯意聯
    絡，於民國107年12月13日下午2時16分許，林紘德、簡弘昌
    先侵入黃玄佐位在臺北市○○區○○街00巷00○0號2樓住處之樓
    梯間，復由林紘德自黃玄佐上開住處2樓之樓梯間往外攀爬
    至黃玄佐上開住處旁之遮雨棚，並持足以剪斷鐵窗、客觀上
    足以對人之生命、身體、安全構成威脅而具有危險性，可供
    兇器使用之工具毀壞黃玄佐上開住處之鐵窗，簡弘昌則在樓
    梯間把風，俟黃玄佐上開住處鐵窗遭毀壞後，林紘德、簡弘
    昌先後踰越該鐵窗安全設備侵入黃玄佐上開住處行竊，共計
    竊得現金約新臺幣（下同）11萬元、鑽石戒指1個、金飾3條
    、LV包包1個、COACH包包1個、GUCCI墨鏡1副、LONGCHAMP包
    包1個、MK包包1個、PRADA長夾1只、RAD0手錶1只、施華洛
    世奇項鍊2條、施華洛世奇手鍊1條、施華洛世奇鏡子1面、H
    ELL0 KITTY印章2個、冰雪奇緣手環1條及CITIZEN手錶1只等
    如附表編號2至17所示之物得手後離去。嗣林紘德、簡弘昌
    前往位在臺北市○○區○○路000號之貴都飯店內變裝衣物並朋
    分贓物後（現金11萬元各分半數，其餘物品均由林紘德分得
    ），簡弘昌隨即返回居所，林紘德則持其分得之物品，先自
    貴都飯店處搭車前往楊淑青斯時位在桃園市○鎮區○○路000號
    6樓之居所，於同日晚間10時許，將其中之施華洛世鏡子1面
    及CITIZEN手錶1只贈與楊淑青（所涉收受贓物罪嫌，業經原
    審論處罪刑確定），復持其餘所分得之物品前往位在新北市
    三重區重新橋下之跳蚤市場變賣，所得金額與所竊得均花用
    殆盡。嗣因黃玄佐察覺遭竊報警處理，經警調閱監視器錄影
    畫面而循線查獲上情。
二、案經黃玄佐訴由臺北市政府警察局中正第一分局（下稱中正
    第一分局）報請臺灣臺北地方檢察署檢察官偵查起訴。
    理    由
壹、證據能力方面：
一、按被告以外之人於審判外之陳述，雖不符刑事訴訟法第159
    條之1至第159條之4之規定，然經當事人於審判程序同意作
    為證據，法院審酌該言詞陳述或書面陳述作成時之情況，認
    為適當者，亦得為證據；當事人、代理人或辯護人於法院調
    查證據時，知有刑事訴訟法第159條第1項不得為證據之情形
    ，而未於言詞辯論終結前聲明異議者，視為有前項之同意，
    刑事訴訟法第159條之5定有明文。查，本判決下列認定事實
    所引用之被告以外之人於審判外所為之供述證據資料（包含
    人證與文書等證據），並無證據證明係公務員違背法 定程
    序所取得；而檢察官、上訴人即被告林紘德（下稱被告）對
    本院審理期日提示之卷證，均不爭執其證據能力（見本院卷
    第69頁），且迄至言詞辯論終結前亦未再聲明異議，本案證
    據資料作成時之情況，核無違法取證或其他瑕疵，證明力亦
    無明顯過低之情形，認為以之作為證據為適當，依刑事訴訟
    法第159條之5規定，自均得作為證據。
二、至於非供述證據部分，檢察官及被告於本院審理期日均不爭
    執其等證據能力（見本院卷第70頁），復均查無違反法定程
    序取得或其他不得作為證據之情形，且經本院於審理期日提
    示予檢察官及被告而為合法調查，應認均有證據能力。
貳、認定犯罪事實之證據及理由：
一、訊據被告對於前開加重竊盜之犯行坦承不諱，惟辯稱：窗戶
    壞掉不是伊用工具破壞，那整排鐵窗都是鋁的格子窗，不是
    不鏽鋼鐵窗，伊可以徒手拉下來云云。經查：
  ㈠上揭犯罪事實，業據被告於原審審理時坦承不諱（見審易卷
    第127頁；原審卷三第262頁；原審卷四第222、226至227、2
    31、235至236頁），核與告訴人黃玄佐於警詢時指訴情節相
    符（見偵卷第59至61、63至64頁），復經證人簡弘昌、楊淑
    青於警詢、偵查及原審審理中證述屬實（見偵卷第45至49、
    53頁反面至56頁反面、243至245頁；審易卷第127頁；原審
    卷三第366至367頁；原審卷四第232頁），並有中正第一分
    局扣押筆錄、扣押物品目錄表、贓物認領保管單、監視器錄
    影檔案翻拍照片及告訴人失竊物品照片等件在卷可稽（見偵
    卷第65至69、73至75、79、81至108頁），足徵被告前揭任
    意性自白核與事實相符，應堪採信。
  ㈡被告雖以前開情詞置辯。惟查，證人即告訴人黃玄佐於警詢
    時證稱：現場客廳窗戶外的鐵窗被不明工具剪開等語明確（
    見偵卷第60頁）；又證人即共同被告簡弘昌先於警詢時證稱
    ：被告使用工具破壞鐵窗，工具是他事前帶在身上的，伊不
    清楚是什麼工具等語（見偵卷第48至49頁）；復於偵查中證
    稱：被告確實有拿工具，但是伊沒有看清楚是什麼工具等語
    綦詳（見偵卷第245頁）；再參酌被告於原審審理中自承：
    伊忘記當時是持何種工具破壞鐵窗，伊是用剪斷鐵窗的方式
    進入該屋等語甚明（見原審卷四第222頁），足見被告確實
    係持足以剪斷鐵窗、客觀上足以對人之生命、身體、安全構
    成威脅而具有危險性，可供兇器使用之工具毀壞告訴人住處
    之鐵窗後侵入竊盜無訛。是被告前開所辯，不足採信。
  ㈢綜上，本件事證已臻明確，被告犯行堪以認定，應予以依法
    論科。
二、論罪：
  ㈠按行為後法律有變更者，適用行為時之法律。但行為後之法
    律有利於行為人者，適用最有利於行為人之法律，刑法第2
    條第1項定有明文。經查，被告行為後，刑法第321條業於10
    8年5月29日經總統華總一義字第10800053451號令公布修正
    ，並於同年5月31日生效，而修正前刑法第321條規定：「犯
    竊盜罪而有下列情形之一者，處6月以上、5年以下有期徒刑
    ，得併科新臺幣10萬元以下罰金：一、侵入住宅或有人居住
    之建築物、船艦或隱匿其內而犯之者。二、毀越門扇、牆垣
    或其他安全設備而犯之者。三、攜帶兇器而犯之者。四、結
    夥三人以上而犯之者。五、乘火災、水災或其他災害之際而
    犯之者。六、在車站、埠頭、航空站或其他供水、陸、空公
    眾運輸之舟、車、航空機內而犯之者。前項之未遂犯罰之。
    」，修正後則規定：「犯前條第1項、第2項之罪而有下列情
    形之一者，處6月以上、5年以下有期徒刑，得併科50萬元以
    下罰金：一、侵入住宅或有人居住之建築物、船艦或隱匿其
    內而犯之。二、毀越門窗、牆垣或其他安全設備而犯之。三
    、攜帶兇器而犯之。四、結夥三人以上而犯之。五、乘火災
    、水災或其他災害之際而犯之。六、在車站、埠頭、航空站
    或其他供水、陸、空公眾運輸之舟、車、航空機內而犯之。
    前項之未遂犯罰之。」，經新舊法比較結果，修正後之刑法
    第321條規定並非較有利於被告，依刑法第2條第1項規定，
    本件應適用被告行為時之法律即修正前刑法第321條之規定
    。
  ㈡按刑法第321條第1項第2款所謂之「門扇」係指門戶、窗扇等
    阻隔出入之設備而言。至於鐵門窗乃防盜之安全設備，而非
    單純之門扇。又刑法第321條第1項第3款之攜帶兇器竊盜罪
    ，係以行為人攜帶兇器為其加重條件，此所謂兇器，其種類
    並無限制，凡客觀上足對人之生命、身體、安全構成威脅，
    具有危險性之兇器均屬之，且祗須行竊時攜帶此種具有危險
    性之兇器為已足，並不以攜帶之初有行兇之意圖為必要（最
    高法院73年度台上字第3398號判決意旨、79年台上字第5253
    號判例參照）。查被告於行竊時所攜帶之不明工具，既足以
    剪斷告訴人住處之鐵窗，其材質堅硬且銳利，在客觀上足以
    對人之生命、身體、安全構成威脅而具有危險性，可供兇器
    使用。是核被告所為，係犯修正前刑法第321條第1項第1款
    、第2款、第3款之攜帶兇器、踰越安全設備侵入住宅竊盜罪
    。
  ㈢被告與簡弘昌間就上開加重竊盜犯行，有犯意聯絡及行為分
    擔，為共同正犯。
  ㈣另檢察官起訴書雖漏未論及被告攜帶兇器竊盜該當刑法第321
    條第1項第3款之加重構成要件，然因基本社會事實相同，且
    僅係增列加重事由，而為起訴效力所及，本院自得審理，毋
    庸變更起訴法條，附此敘明。
三、上訴駁回之理由：
  ㈠原審以被告犯加重竊盜犯行事證明確，以行為人之責任為基
    礎，審酌被告不思以正當途徑賺取所需，反希冀不勞而獲，
    以足以剪斷鐵窗之工具毀壞告訴人房屋之鐵窗後，夥同共同
    被告簡弘昌侵入告訴人之住宅，竊取如附表編號2至17之財
    物，顯未尊重他人之財產法益，毫無法治觀念可言；且被告
    上開竊盜犯行並非臨時起意，從其尚知攜帶替換衣物及隨身
    攜帶足以剪斷鐵窗之工具可知，其係計劃性之犯案；況其等
    係在光天化日下為此竊盜犯行，所為膽大，對社會所造成之
    危害不輕；所竊得之財物除現金外，尚有諸多名牌皮包、首
    飾及手錶等，對告訴人之損害程度亦非微，自應嚴予非難；
    再衡酌被告有諸多毒品及竊盜之前案紀錄，有本院被告前案
    紀錄表附卷可考，其素行極為不良；且其所竊如附表編號2-
    1、3至15所示財物均未返還告訴人，雖其陳稱有意願與告訴
    人和解並賠償損失，然所提賠償方案均係待其出監後始能履
    行，亦難認其已有和解及賠償之誠意，自難據此即就其犯後
    態度為有利之考量；惟念其犯後坦承犯行，態度尚可；兼衡
    被告自陳國小畢業之智識程度、入監前從事防水工程，工作
    狀況尚稱穩定，後來開始竊盜後工作即不穩定，有一個小孩
    ，目前由其父親及兄長扶養，家庭經濟狀況不佳等一切情狀
    ，量處有期徒刑1年；另就沒收部分說明：⒈附表編號1所示
    之工具1把，係被告用以剪斷告訴人住處鐵窗之用，對其本
    案犯行自有助益，堪認為供本案犯罪所用之物；且該工具係
    被告事前帶在身上，屬於被告所有之物，依刑法第38條第2
    項規定，宣告沒收，於全部或一部不能沒收或不宜執行沒收
    時，應追徵其價額；⒉如附表編號2-1所示之現金5萬5000元
    為被告所實際分得之犯罪所得，且未實際賠償告訴人，依刑
    法第38條之1第1項規定沒收之，於全部或一部不能沒收或不
    宜執行沒收時，應追徵其價額；⒊如附表編號3至15所示之物
    品，屬被告之犯罪所得，依刑法第38條之1第1項規定沒收，
    於全部或一部不能沒收或不宜執行沒收時，應追徵其價額；
    ⒋如附表編號16、17所示之系爭鏡子及手錶，扣案後業經實
    際合法發還告訴人，依刑法第38條之1第5項規定，不予宣告
    沒收；⒌扣案如附表編號第18至20所示被告竊盜時所穿及竊
    盜後更換之衣物，尚難認對其本案犯行有直接之助益，自非
    屬供犯罪所用之物，爰不予宣告沒收，經核尚無不合，量刑
    及沒收之宣告亦稱妥適，應予維持。
　㈡被告上訴意旨以其在監執行，並無金錢來源，父親年事已高
    ，又生病，且有幼子須照顧扶養，請從輕量刑，給予其悔過
    向上之機會云云。然按刑之量定，為求個案裁判之妥當性，
    法律賦予法院裁量之權。量刑輕重，屬為裁判之法院得依職
    權自由裁量之事項，苟其量刑已以行為人之責任為基礎，並
    斟酌刑法第57條各款所列情狀，在法定刑度內，酌量科刑，
    如無偏執一端，致明顯失出失入情形，上級審法院即不得單
    就量刑部分遽指為不當或違法。查原審於量刑時已詳予審酌
    刑法第57條各款及前開所列情狀，予以綜合考量，就被告所
    犯之罪判處有期徒刑1年，就刑罰裁量職權之行使，既未逾
    越法律所規定之範圍，亦無濫用權限之情形，難遽謂原判決
    就此部分之量刑有何不當，縱與被告主觀上之期待有所落差
    ，仍難指其量刑有何不當或違法。是被告上訴指摘原審判決
    量刑過重云云，為無理由，應予駁回。
據上論斷，應依刑事訴訟法第368條，判決如主文。
本案經檢察官林安紜提起公訴，檢察官楊淑芬到庭執行職務。
中　　華　　民　　國　　109 　年　　12　　月　　9 　　日
                  刑事第二十三庭審判長法　官  許永煌
                                      法　官  黃美文
                                      法　官  雷淑雯
以上正本證明與原本無異。
不得上訴。
                                      書記官  林立柏
中　　華　　民　　國　　109 　年　　12　　月　　10　　日
附錄：本案論罪科刑法條全文
修正前中華民國刑法第321 條（加重竊盜罪）
犯竊盜罪而有下列情形之一者，處6 月以上、5 年以下有期徒刑
，得併科新臺幣10萬元以下罰金：
一、侵入住宅或有人居住之建築物、船艦或隱匿其內而犯之者。
二、毀越門扇、牆垣或其他安全設備而犯之者。
三、攜帶兇器而犯之者。
四、結夥三人以上而犯之者。
五、乘火災、水災或其他災害之際而犯之者。
六、在車站、埠頭、航空站或其他供水、陸、空公眾運輸之舟、
    車、航空機內而犯之者。
前項之未遂犯罰之。